【裁判字號】    98,上訴,701
【裁判日期】    980326
【裁判案由】    違反毒品危害防制條例
【裁判全文】
臺灣高等法院臺中分院刑事判決         98年度上訴字第701號
上  訴  人
即  被  告  甲○○
上列上訴人因違反毒品危害防制條例案件，不服臺灣臺中地方法
院97年度訴字第5039號中華民國98年2月6日第一審判決（起訴案
號：臺灣臺中地方法院檢察署97年度毒偵字第4971號），提起上
訴，本院判決如下：
    主  文
上訴駁回。
    理  由
一、依刑事訴訟法第350條、第361條、第362條、第367條規定，
    不服地方法院之第一審判決而上訴者，須提出上訴書狀，並
    應敘述具體理由，為上訴必備之程式；其所提出之書狀未敘
    述上訴理由，或僅曾以言詞陳述上訴理由者，均應於上訴期
    間屆滿後二十日內補提理由書於第一審法院。第一審法院經
    形式審查，認逾期未補提上訴理由者，應定期間先命補正；
    逾期未補正者，為上訴不合法律上之程式，應以裁定駁回。
    倘已提出上訴理由，但所提非屬具體理由者，則由第二審法
    院以上訴不合法律上之程式，判決駁回。而所謂具體理由，
    必係依據卷內既有訴訟資料或提出新事證，指摘或表明第一
    審判決有何採證認事、用法或量刑等足以影響判決本旨之不
    當或違法，而構成應予撤銷之具體事由，始克當之（例如：
    依憑證據法則具體指出所採證據何以不具證據能力，或依憑
    卷證資料，明確指出所為證據證明力之判斷如何違背經驗、
    論理法則）；倘僅泛言原判決認定事實錯誤、違背法令、量
    刑失之過重或輕縱，而未依上揭意旨指出具體事由，或形式
    上雖已指出具體事由，然該事由縱使屬實，亦不足以認為原
    判決有何不當或違法者（例如：對不具有調查必要性之證據
    ，法院未依聲請調查亦未說明理由，或援用證據不當，但除
    去該證據仍應為同一事實之認定），皆難謂係具體理由，俾
    與第二審上訴制度旨在請求第二審法院撤銷、變更第一審不
    當或違法之判決，以實現個案救濟之立法目的相契合，並節
    制濫行上訴（最高法院97年度臺上字第892號判決意旨可資
    參照）。又理由是否具體，則屬第二審法院審查之範圍，不
    在命補正之列，亦即上訴書狀已記載理由，並有具體之敘述
    時，其上訴既屬合法，第二審法院固應就其理由之是否可取
    ，為實體之審理及判斷；如認其上訴書狀雖記載理由，但並
    未具體敘述時，則無須再命補正，可逕認其上訴不合法，以
    判決駁回之（此有最高法院97年度臺上字第1281號判決意旨
    可參）。
二、本案上訴人即被告甲○○（下稱被告）不服原審判決提起上
    訴，其上訴狀所載理由，係以：對於原審判係以被告8年前
    初犯後5年內再犯之行為，認定8年後的被告無法斷除毒癮或
    再犯率甚高，實施觀察勒戒或強制戒治無法收其實效，實在
    太不合理，也無法認同和信服，原審判決對於有心並一直努
    力貫徹戒除並遠離毒品之被告而言，是莫大之打擊，被告此
    次其實是酒後意識不清，以致友人當時邀約吸食而無法堅持
    拒絕，事後一直悔恨萬分，如今家人知悉更是陷入一片愁雲
    慘霧，因其妹未婚生子，小孩且有重度身心障礙，祖母年初
    才因胃癌，出院在家且無法自行行動，其父親和小妹皆需分
    別照顧祖母和姪子，養家之重擔在其一人身上，其也有正當
    工作，請法院念其努力多年遠離毒品，給其一次自新的機會
    ，改判替代療法云云。
三、經查：被告上訴理由雖就原審判決之量刑表示意見，但其上
    訴狀並未依據卷內既有訴訟資料或提出新事證，指摘或表明
    第一審判決有何採證認事、用法或量刑等足以影響判決本旨
    之不當或違法，而構成應予撤銷之具體事由。另被告提及之
     家庭狀況等情，尚與原審認事用律無涉，且被告所犯施用
    第一級毒品罪，最低法定刑為有期徒刑六月，在被告構成累
    犯應予加重其刑之情形下，原審科處有期徒刑七月，實屬最
    低度刑，已給被告自新之機會。至於原審判決提及之「顯見
    其再犯率甚高，原實施觀察、勒戒或強制戒治，已無法收其
    實效，即應依該條例第十條處罰」等語，此為原審參酌最高
    法院97年度臺非字第484號、同院97年度第5次刑事庭會議決
    議內容，敘明本案應予論罪科刑，而不應再實施觀察、勒戒
    或強制戒治等保安處分之理由，並非表明本案被告無法斷除
    毒癮，或再犯率甚高實施觀察勒戒或強制戒治無法收其實效
    ，被告上訴意旨尚有誤會。另被告上訴意旨所提及之美沙冬
    替代療法治療，係檢察官依據刑事訴訟法第253條之2第1項
    第6款之規定，於其為緩起訴處分時，命被告於一定期間內
    完成戒癮治療，此依同法第253條之1第1項規定，係由檢察
    官參酌刑法第57條所列事項及公共利益之維護，認以緩起訴
    為適當者，得為緩起訴處分，是以戒癮治療係為檢察官之權
    限，本案既經檢察官提起公訴，即表示其認為被告不適當為
    緩起訴處分，法院即應就起訴之犯罪事實為審判，並無不依
    被告之犯行論罪科刑而改令為美沙冬療法替代治療之權限，
    原審判決並無違背法令之處，上訴意旨亦有誤會。
四、綜上所述，本院依形式上觀察認原審判決認事用法並無違法
    或不當之處，量刑亦屬妥適，被告上訴理由並未依據卷內既
    有訴訟資料或提出新事證，指摘或表明第一審判決有何採證
    認事、用法或量刑等足以影響判決本旨之不當或違法，而構
    成應予撤銷之具體事由，自非屬得上訴第二審之具體理由。
    依上揭法律規定及判決意旨，被告提起之第二審上訴不合法
    律上程式，爰不經言詞辯論，判決駁回上訴。
據上論斷，應依刑事訴訟法第367條前段、第372條，判決如主文
。
中    華    民    國    98    年    3     月    26    日
            刑事第五庭  審判長法  官  趙  春  碧
                              法  官  何  秀  燕
                              法  官  楊  真  明
以上正本證明與原本無異。
如不服本判決應於收受送達後十日內向本院提出上訴書狀，其未
敘述上訴理由者，並得於提起上訴後十日內向本院補提理由書（
均須按他造當事人之人數附繕本）「切勿逕送上級法院」。
                              書記官  李  淑  芬
中    華    民    國    98    年    3     月    26    日


司法院資訊處製作；財團法人民間司法改革基金會備份。
